【裁判字號】    97,消債更,1137
【裁判日期】    980617
【裁判案由】    聲請更生程序
【裁判全文】
臺灣高雄地方法院民事裁定          97年度消債更字第1137號
聲  請  人  甲○○
上列當事人聲請消費者債務清理事件，本院裁定如下：
    主  文
聲請人甲○○自中華民國九十八年六月十七日下午四時起開始更
生程序。
命司法事務官進行本件更生程序。
    理  由
一、按債務人不能清償債務或有不能清償之虞者，得依本條例所
    定更生或清算程序，清理其債務；而法院開始更生程序之裁
    定，應載明其年、月、日、時，並即時發生效力。次按法院
    裁定開始更生或清算程序後，得命司法事務官進行更生或清
    算程序，必要時得選任律師、會計師或其他適當之自然人或
    法人一人為監督人或管理人。消費者債務清理條例第3 條、
    第45條第1 項、第16條第1 項分別定有明文。
二、聲請意旨略以：聲請人前因消費借貸及信用卡契約，致積欠
    債務合計新臺幣（下同）1,842,263 元。聲請人現有之財產
    價值約僅914,780 元，又聲請人因病喪失工作，每月固定收
    入為國軍退除役官兵薪俸平均12,103元，加上需扶養未成年
    子女2 人及負擔房貸每月8,300 元之情形下，如扣除全家必
    要之生活費用，依聲請人之收入，實已無法清償上述債務，
    故聲請人乃向最大債權銀行即荷商荷蘭銀行股份有限公司（
    下稱荷商荷蘭銀行）聲請進行債務協商，惟遭荷商荷蘭銀行
    以「未能接受顯足以負擔之還款方案」而協商不成立。綜上
    ，在聲請人無擔保或無優先權之債務總額未逾1,200 萬元，
    復未經法院裁定開始清算程序或宣告破產之情形下，爰依法
    聲請更生等語。
三、經查：
（一）聲請人前開主張，業據其提出財產及收入狀況說明書、債
      權人清冊、戶籍謄本、前置協商不成立通知書、財團法人
      金融聯合徵信中心當事人查詢個人資料（信用報告）回覆
      書、聲請人、乙○○、丙○○及丁○○等人之95及96年度
      綜合所得稅各類所得資料清單、財產歸屬資料清單、醫療
      費用明細收據、國軍退除役官兵俸金發放通知單及入款之
      存款存摺、三軍總醫院診斷證明書、土地登記謄本、建物
      登記謄本、乙○○繳費收據、房屋貸款放款帳戶還款交易
      明細等為證。
（二）聲請人積欠之有擔保債務總額為400,000 元，無擔保債務
      總額為1,842,263 元，又聲請人名下財產有房屋1 筆及土
      地2 筆，依公告現值約914,780 元，有聲請人所提出之前
      開土地及建物登記謄本資料在卷，則如以公告現值計算聲
      請人所有財產之價格，予以扣除聲請人所有負債之結果，
      聲請人猶積欠1,327,483 元之債務（914,780 －1,842,26
      3 －400,000 元＝－1,327,483） ，且因聲請人前開不動
      產其上設定有抵押權，有前開土地及建物謄本在卷，聲請
      人如變賣其財產，自應優先清償有擔保債權，是以，以此
      計算之結果，聲請人如扣除其所有資產後之無擔保債務，
      尚餘924,783 元（914, 780－1,842,263 ＝924,783） ，
      再扣除無擔保債務後，則為1,327,483 元（924,783 －
      400, 000＝1,327,483） 。
（三）聲請人若以不動產變賣清償有擔保債務後剩餘之無擔保債
      務為1,327,483 元，均為信用卡及信用借款，依現今金融
      界實務，此類債務之利息均高逾週年利率15％，如均以週
      年利率15％計算之結果，聲請人所積欠之無擔保債務每月
      之利息，即為16593 元（1,327,483 ×15％÷12＝16,593
      ）。
（四）聲請人主張其有2 名未成年子女尚待扶養及本身患有口腔
      癌，此有戶籍謄本及三軍總醫院診斷證明書證明在卷，如
      加計聲請人自身每月必要之生活費用，以聲請人所陳報之
      每月收入12,103元，縱以內政部社會司所公布聲請人住所
      地即高雄市97年度每人每月最低生活費用即10,991元作為
      計算標準，及其應扶養2 未成年子女生活費用每月10000
      元（即5000×2 ＝10000） 為基礎，聲請人之上開收入，
      於扣除必要之生活費用及扶養費用後（12,103－10,000－
      000 00＝－8888），實已無法支付前開每月應支付之利息
      ，遑論清償其所積欠之債務本金，是應可認聲請人已不能
      清償上揭債務，本件復查無債務人有消費者債務清理條例
      第6 條第3 項、第8 條或第46條各款所定駁回更生聲請之
      事由存在，則債務人聲請更生，尚屬有據而應予准許，爰
      依上開規定命司法事務官進行
    本件更生程序，而裁定如主文所示。
四、依消費者債務清理條例第11條第1 項、第45條第1 項、第16
    條第1 項，裁定如主文。
中    華    民    國    98    年    6    月    17     日
                  民事第三庭  法  官  朱玲瑤
上為正本係照原本作成。
本件不得抗告。
本裁定已於98年6月17日下午4時公告。
中    華    民    國    98    年    6     月    17    日
                              書記官  楊銘仁


司法院資訊處製作；財團法人民間司法改革基金會備份。
